【裁判字號】    97,台上,5875
【裁判日期】    971120
【裁判案由】    違反毒品危害防制條例
【裁判全文】
最高法院刑事判決            九十七年度台上字第五八七五號
上  訴  人  甲○○
上列上訴人因違反毒品危害防制條例案件，不服台灣高等法院高
雄分院中華民國九十七年八月二十七日第二審更審判決（九十六
年度上更(一)字第四一八號，起訴案號：台灣高雄地方法院檢察署
九十三年度偵字第三二五一號《原判決誤繕為九十四年度偵字第
二八０號》），提起上訴，本院判決如下：
    主  文
上訴駁回。
    理  由
按刑事訴訟法第三百七十七條規定，上訴於第三審法院，非以判
決違背法令為理由，不得為之。是提起第三審上訴，應以原判決
違背法令為理由，係屬法定要件。如果上訴理由書狀並未依據卷
內訴訟資料，具體指摘原判決不適用何種法則或如何適用不當，
或所指摘原判決違法情事，顯與法律規定得為第三審上訴理由之
違法情形，不相適合時，均應認其上訴為違背法律上之程式，予
以駁回。本件上訴人甲○○上訴意旨略稱：(一)、原判決係採證人
王國團及陳津漢之證述，作為論處上訴人有販賣第二級毒品甲基
安非他命犯行之依據，且陳津漢雖於警詢時證陳其係向綽號「小
龍」購買甲基安非他命，而綽號「小龍」係以小塑膠袋包裝甲基
安非他命，王國團並陳稱其每次係向上訴人購買保濟丸瓶裝之甲
基安非他命，但陳津漢嗣於第一審已到庭指認其於警詢中所稱之
綽號「小龍」，並非有相同綽號之上訴人，另警方曾持搜索票前
往上訴人位於高雄縣鳳山市○○路一四０巷十六號住處搜索時，
亦僅扣得甲基安非他命及吸食器等物，並未查得小塑膠袋、保濟
丸空瓶等分裝毒品之工具，此與王國團、陳津漢前開陳述不相符
合，王國團又係因販賣毒品經警查獲後，始供出向上訴人購買甲
基安非他命，其是否為減輕自己刑責而誣陷上訴人，即非無疑，
足見王國團、陳津漢指向上訴人購買甲基安非他命乙節，應屬不
實。上訴人於原審已執此作為辯解，乃原審未進一步詳查或調取
陳津漢持用之行動電話通聯紀錄究明，率認上訴人有販賣第二級
毒品犯行，對上訴人前開有利於己之辯解，未加採納，復未說明
其理由，自嫌調查未盡及理由不備。(二)、原判決引用卷附上訴人
與綽號「小宣」等人之行動電話對談或簡訊內容譯文，認該譯文
內容顯可疑為毒品交易，但上訴人於第一審已陳稱上開行動電話
間之對話及簡訊，實係其從事普洱茶買賣而非毒品交易之談話，
且上訴人既供陳其係從事茶葉買賣，自有收入，原判決卻謂上訴
人平日既無工作謀生，豈能一次購入價值新台幣（下同）十餘萬
元之甲基安非他命，並全數供己施用，對上訴人前開所辯不予採
納，又不說明其理由，亦有理由欠備之違法。(三)、訊問被告，除
有急迫情況且經記明筆錄者外，應全程連續錄音；必要時，並應
全程連續錄影；又筆錄內所載之被告陳述與錄音或錄影之內容不
符者，除有急迫情況且經記明筆錄而未錄音或錄影之情形外，其
不符之部分，不得作為證據；前開規定，於司法警察官或司法警
察詢問犯罪嫌疑人時，準用之，刑事訴訟法第一百條之一第一項
、第二項、第一百條之二分別定有明文。上訴人於民國九十三年
二月七日警詢時雖有錄音，但該錄音紀錄於上訴人所涉施用毒品
案中，已因不明原因而滅失，此經公訴人於第一審陳明在案，致
無法查證上訴人於上開警詢時所供，是否與該次警詢筆錄記載內
容相符，使前述刑事訴訟法規定之目的無法達成，乃原判決卻謂
該次警詢筆錄仍有證據能力，無依同法第一百五十八條之四規定
判斷其有否證據能力之必要，並有適用法則不當之違誤。(四)、原
判決事實欄認定上訴人分別販賣甲基安非他命給王國團六次，每
次二萬元，販賣給陳津漢七次，每次二千元，理由內並說明上訴
人販賣甲基安非他命所得共十三萬四千元，且於主文內對此諭知
沒收，但其理由欄復稱本件因上訴人否認販賣甲基安非他命，致
無從查悉其販賣毒品可得之實際利得與價差，然政府對毒品之買
賣查緝甚嚴，處罰甚重，茍無利得，上訴人應無甘冒重典而販賣
甲基安非他命之理，即一方面認應以價差計算實際利得，另方面
又以販賣之金額得出犯罪所得之數額，顯屬理由矛盾云云。
惟查：原判決綜合全案卷證資料，本於事實審法院職權之推理作
用，認定上訴人確有其事實欄所載之犯行，因而撤銷第一審不當
之科刑判決，變更起訴法條，依修正前刑法連續犯規定，論處上
訴人連續販賣第二級毒品（累犯，量處有期徒刑八年）罪刑，已
依據卷內資料，說明其所憑之證據及認定之理由，所為論斷，亦
俱有卷證資料可資覆按。對陳津漢嗣雖改稱販賣甲基安非他命予
伊之綽號「小龍」，並非上訴人云云，因與其於警詢及偵查中所
證不符，如何之不足採為有利於上訴人之認定；上訴人雖諉稱卷
附其與綽號「小宣」等人之行動電話對談或簡訊譯文，並非販賣
毒品之對話云云，如何之不足採信；依憑警員王瑞聰、黃仁城及
公訴人之陳述，警方於九十三年二月七日詢問上訴人時，確有錄
音，但因該警詢錄音帶已於上訴人另涉施用毒品案中遭銷燬，該
警詢筆錄除與上訴人嗣於偵查時所述不符之部分外，其餘部分如
何之仍有證據能力，無依刑事訴訟法第一百五十八條之四規定判
斷其有無證據能力之必要，亦皆已詳加說明。上訴意旨對於原判
決所為前揭論斷，並未依據卷內資料，具體指摘有如何之違背法
令情形。上訴意旨(一)、(二)、(三)仍執陳詞，以陳津漢於警詢時雖證
陳向綽號「小龍」購買甲基安非他命，但嗣已改稱所指綽號「小
龍」並非上訴人，卷附上訴人與綽號「小宣」等人之行動電話對
談或簡訊譯文，係上訴人從事茶葉買賣之談話，原判決對此有利
於上訴人之證據，未加採納，復未說明理由；上訴人之九十三年
二月七日警詢筆錄雖有錄音，但該錄音帶已滅失，致無法查證上
訴人於前開警詢時所供，是否與該警詢筆錄記載相符，原判決卻
謂該警詢筆錄仍有證據能力云云，據以指摘原判決為違背法令，
係以片面之主觀說詞，對原審採證認事之適法職權行使，並已於
判決內說明之事項，漫事指摘，復為單純之事實上爭辯，難認係
適法之第三審上訴理由。且按：(一)、依卷內資料，警方係於九十
三年二月七日下午一時十分許，持搜索票至上訴人當時位於鳳山
市○○路一四０巷十六號住處搜索，查獲上訴人意圖販賣而向綽
號「董仔」男子購入之甲基安非他命及玻璃吸食器等物，嗣警方
於同年九月三日始因查獲王國團、陳津漢，而循線查悉上訴人分
自九十三年二月及七月間起，分別販賣甲基安非他命予王國團及
陳津漢，則上訴人於前開經警搜索查獲時，既僅有意圖販賣而販
入甲基安非他命之行為，尚未開始販售予王、陳二人，且搜索處
所在高雄縣鳳山市，與其販賣地點之金門縣相距甚遠，縱警方於
搜索時未同時搜得王國團、陳津漢所指販賣時裝置甲基安非他命
之小塑膠袋及保濟丸空瓶等物，亦難據此即認王、陳二人所為分
自九十三年二月及七月間起，多次向上訴人購買甲基安非他命之
證言為不實，而資為有利於上訴人之證明；另王國團已迭於警詢
、偵查及原審此次更審時一再證陳確曾多次向上訴人購買甲基安
非他命，復無積極證據足資證明王國團前開所述，係為減輕自己
刑責而故意誣陷上訴人；又上訴人於偵查、第一審及原審上訴審
時亦均坦陳其於本件犯罪當時，確因脊椎受傷，致失業無工作。
從而，原審就上訴人所主張：警方在其住處搜索時，並未查得包
裝甲基安非他命用之小塑膠袋、保濟丸空瓶等物，王國團又因販
賣毒品經警查獲，始供出向其購買甲基安非他命，似為減輕自己
刑責而對其誣陷，王國團、陳津漢指向其購買甲基安非他命乙節
，均屬不實，其既從事茶葉買賣，自有收入，原判決認其無工作
，無法以鉅資購買大量毒品供己施用，亦與實情不符云云，雖未
於判決內說明不足採納之理由，稍欠周延，但於判決結果顯然無
影響，依刑事訴訟法第三百八十條規定，亦不得資為提起第三審
上訴之理由。(二)、依原判決認定之事實，本件上訴人販賣甲基安
非他命之時間係自九十三年二月間某日起至同年八月間某日止，
迄今已四年餘，早逾各電信公司電話通聯紀錄保存期限，已無從
調取該電話通聯紀錄追查，原審又認本件上訴人連續販賣第二級
毒品之事實已臻明瞭，無再向電訊公司函調陳津漢當時之行動電
話通聯紀錄，以為無益調查之必要，按之刑事訴訟法第一百六十
三條之二第二項第一、三款之規定，即無上訴意旨(一)所指調查未
盡之違法。(三)、原判決理由稱：因上訴人否認販賣甲基安非他命
，致無從查悉其販賣該毒品可得之實際利得與價差，然政府對毒
品之買賣查緝甚嚴，處罰甚重，是販賣甲基安非他命需冒重大之
風險，茍無利得，上訴人應無甘冒重典而販賣之理，故上訴人顯
係意圖營利而販賣甲基安非他命等語，旨在說明本件雖無法查得
上訴人於販賣甲基安非他命予王國團、陳津漢時，在扣除成本外
究有若干利差可得，但如何之仍可認定其有營利之意圖，此與理
由內另謂：上訴人販賣甲基安非他命予王國團、陳津漢之所得計
十三萬四千元，乃在敘明本件上訴人販賣毒品包括成本及利差之
所得共若干，以為依法沒收範圍之憑據，前後理由之敘述，並無
齟齬不一，上訴意旨(四)所指，不無誤會。綜上所述，本件上訴意
旨所指，與法律規定得為第三審上訴理由之違法情形不相適合，
其上訴違背法律上之程式，應予駁回。
據上論結，應依刑事訴訟法第三百九十五條前段，判決如主文。
中    華    民    國  九十七  年  十一    月  二十    日
                      最高法院刑事第七庭
                          審判長法官  謝  俊  雄
                                法官  陳  世  雄
                                法官  魏  新  和
                                法官  吳  信  銘
                                法官  徐  文  亮
      本件正本證明與原本無異
                                      書  記  官
中    華    民    國  九十七  年  十一    月  二十五  日
                                                     Ｒ


司法院資訊處製作；財團法人民間司法改革基金會備份。
